【裁判字號】    98,交聲,876
【裁判日期】    980604
【裁判案由】    聲明異議
【裁判全文】
臺灣高雄地方法院交通事件裁定         98年度交聲字第876號
原處分機關  高雄市政府交通局
異  議  人
即受處分人  甲○○
上列受處分人因違反道路交通管理處罰條例案件，對於高雄市政
府交通局於民國98年3 月24日所為之處分（原處分：高市交裁字
第裁32-B00000000號），聲明異議，本院裁定如下：
    主  文
原處分撤銷。
甲○○汽車駕駛人，駕駛汽車不遵守道路交通標線之指示，處罰
鍰新臺幣玖佰元。
    理  由
一、原處分意旨係以：本件異議人即受處分人（下稱異議人）甲
    ○○駕駛其所有車牌號碼CUM-096 號重型機車，於民國98年
    2 月26日8 時45分許，在高雄市○○○○○路口時，因闖紅
    燈交通違規，經高雄市政府警察局三民第二分局警員，以異
    議人違反道路交通管理處罰條例第53條第1 項規定，當場逕
    行舉發，並經原處分機關於98年3 月24日以異議人違反上開
    規定為由，裁處罰鍰新臺幣（下同）1,800 元，並記違規點
    數3 點。
二、異議意旨略以：異議人當日由北向南行駛於大昌路上，於行
    經義華路與大昌路口時，因黃燈轉紅燈而煞車不及，致其機
    車前輪超越停止線，綠燈後，其繼續沿大昌路行駛，經過褒
    忠街、義昌街，至覺民路與大昌路口時，為執勤員警攔停，
    告知其在褒忠街口闖紅燈，然罰單上卻填載其在義昌街與大
    昌街口闖紅燈，然其當日並無闖紅燈，僅於義華路與大昌路
    口時超越停止線等語。
三、按法院受理交通事件，準用刑事訴訟法之規定，其處理辦法
    ，由司法院會同行政院定之。再按被告未經審判證明有罪確
    定前，推定為無罪。犯罪事實應依證據認定之，無證據不得
    認定犯罪事實。刑事訴訟法第154 條亦定有明文。由上開規
    定可知，法院就違反道路交通管理處罰條例之案件，對於據
    以認定行為人違規之事實及證據，仍應依積極證據認定之，
    不得僅憑警察機關員警逕行開立之舉發違反道路交通管理事
    件通知單及主管機關違反道路交通管理事件裁決書，即推定
    受處分人有道路交通違規之事實。而警察機關員警就交通違
    規之舉發（填載舉發道路交通管理事件通知書），除在維護
    交通秩序公共利益外，尚涉及員警之個人績效，其與受舉發
    人係處於利害關係人對立之地位，交通違規舉發警員之舉發
    ，既係以使受舉發人受交通違規裁罰為目的，且係利害關係
    人，是其所為之舉發是否與事實相符，仍應調查其他證據以
    資審認，如仍存有合理之懷疑，無法達於確信受處分人有違
    反道路交通事管理處罰條例之事實時，應依刑事訴訟法上「
    罪疑唯輕」、「有疑唯利於被告」之原則，就有疑問之部分
    ，應作對於受處分人有利之認定，合先敘明。
四、按汽車駕駛人駕駛汽車，應遵守道路交通標誌、標線、號誌
    之指示；本規則所用汽車一詞，係指在道路上不依軌道或電
    力架線而以原動機行駛之車輛（包括機器腳踏車），道路交
    通安全規則第90條前段、第2 條第1 項第1 分別定有明文。
    次按道路交通標誌標線號誌設置規則第206 條第5 款第1目
    規定「圓形紅燈」之行車管制號誌係表示禁止車輛通行，並
    不得超越停止線或進入路口；又劃設於道路上，設於已設有
    「停車再開」標誌或設有號誌之交岔路口，鐵路平交道或行
    人穿越道之前方及左彎待轉區之前端，寬30至40公分之白色
    實線，為停止線，用以指示行駛車輛停止之界限，車輛停止
    時，其前懸部分不得伸越該線，道路交通標誌標線號誌設置
    規則第170 條第1 項、第2 項亦著有明文；再按汽車駕駛人
    駕駛汽車，不遵守道路交通標誌、標線、號誌之指示，而本
    章各條無處罰之規定者，處新臺幣900 元以上1,800 元以下
    罰鍰，道路交通管理處罰條例第60條第2 項第3 款亦有明文
    。
五、經查：
（一）異議人於上開時、地駕駛上開重型機車闖紅燈一情，雖有
      高雄市政府交通局98年2 月26日高市警交字第B00000000
      號舉發違反道路交通管理事件通知單、原處分機關98年3
      月24日違反道路交通管理事件裁決書在卷可按，然本件為
      執勤員警當場舉發，尚無違規採證照片可證，復為異議人
      所爭執，是異議人是否確有於上開時、地有闖紅燈之事實
      ，即有可疑。
（二）異議人陳稱其係於行經高雄市○○路與大昌路口時，因紅
      燈機車前輪超越停止線，而員警係告知其於褒忠街與大昌
      路口違規，罰單填載違規地點則為義昌路與大昌路口，經
      本院函詢高雄市政府警察局三民第二分局以查明異議人之
      違規地點，惟該路段並無裝設監視器設備，有該機關98年
      4 月27日高市警三二分六字第0980011094號函在卷可憑，
      故無法查知異議人係於何路口有違規行為，自難徒憑上開
      舉發違規通知單及裁決書，遽認異議人有闖紅燈之交通違
      規行為。參以異議人自承其係在義華路與大昌路口時，因
      黃燈轉紅燈，煞車不及，致機車前輪超越停止線，而有紅
      燈越線之交通違規行為，而被告自陳違規之地點，距離員
      警執勤之處距離不甚遠，故執勤員警因此誤認異議人有闖
      紅燈之行為，亦有可能。綜上，本件僅能認定異議人有不
      遵守標線指示之違規事實，尚難遽認其有闖越紅燈之違規
      行為。
六、綜上所述，異議人辯稱其並無在義昌路與大昌路口闖紅燈，
    應可採信，惟依異議人所述，堪認其有在義華路與大昌路口
    紅燈越線停車之違規事實，是原處分機關認異議人有駕車行
    經有燈光號誌管制之交岔路口闖紅燈之行為，而依道路交通
    管理處罰條例第53條第1 項規定，處罰鍰1,800 元，並依同
    條例第63條第1 項規定，記違規點數3 點，尚有未洽。是本
    件異議人之異議既屬有理由，自應由本院撤銷原處分，另行
    裁處如主文第2 項所示之罰鍰，以資適法。
據上論斷，應依道路交通案件處理辦法第20條，裁定如主文。
中    華    民    國    98    年    6     月    4     日
                  交通法庭      法  官  王靖茹
以上正本證明與原本無異。
如不服本裁定，應於收受送達後5 日內向本院提出抗告狀。
中    華    民    國    98    年    6     月    5     日
                                書記官  鍾錦祥


司法院資訊處製作；財團法人民間司法改革基金會備份。
